臺灣高雄地方法院刑事判決　　　　　　　96年度訴字第1092號
公　訴　人　臺灣高雄地方法院檢察署檢察官
被　　　告　乙○○
　　　　　　丙○○
上列被告因搶奪等案件，經檢察官提起公訴（95年度偵字第3054
1 號），本院判決如下：
    主  文
乙○○犯行使變造特種文書罪，累犯，處有期徒刑參月；又犯如
附表一所示之五罪，均累犯，各處如附表一所示之刑；應執行有
期徒刑貳年拾月。
丙○○犯如附表一編號三至五所示之三罪，均累犯，各處如附表
一編號三至五所示之刑；應執行有期徒刑壹年陸月。
    事  實
一、乙○○前因搶奪、竊盜案件，分別經法院判處有期徒刑1 年
    4 月、4 月，並定應執行有期徒刑1 年6 月確定，於民國95
    年2 月3 日縮刑期滿執行完畢；丙○○前因贓物及3 件違反
    毒品危害防制條例案件，分別經法院判處有期徒刑6 月、6
    月、10月、1 年，並定應執行有期徒刑2 年6 月確定，於95
    年4 月26日縮短刑期執行完畢。詎彼等猶未悛悔，因需錢花
    用，乙○○竟自行或與丙○○共同基於犯意聯絡，意圖為自
    己不法之所有，於附表二所示之時間、地點，以附表二所示
    之犯罪手法，搶奪他人之財物。其間乙○○為避免行搶時被
    人記下車號而遭查緝，乃於附表二編號二行搶後之95年10月
    中旬某日，在高雄縣鳳山市○○街201 巷2 之4 號住處樓下
    ，以立可白將其母即不知情之阮丁○○所有車號NZL-396 號
    機車之車牌（性質屬於行車許可憑證）塗改變造成為「N7L-
    336 」號，並將變造完成之車牌懸掛在機車上騎乘而加以行
    使，足以生損害於公路主管機關對於車牌管理之正確性。嗣
    於95年11月19日下午4 時50分許經警獲報圍捕搶案嫌犯，而
    在高雄市三民區○○○路往仁武方向陸橋上，見該2 人騎乘
    機車形跡可疑，特徵近似搶案嫌犯，乃實施盤查，並在丙○○身上扣得己○○遭搶奪之玉墜1 個（已發還己○○）、在
    乙○○身上扣得變賣項鍊花用剩餘之現金4,000 元，另扣得
    前開車號NZL-396 號機車1 輛，進而循線查悉上情。
二、案經高雄市政府警察局三民第二分局報告臺灣高雄地方法院
    檢察署檢察官偵查起訴。
    理  由
一、按被告以外之人於審判外之陳述，雖不符刑事訴訟法第159
    條之1 至第159 條之4 規定，而經當事人於審判程序同意作
    為證據，法院審酌該言詞陳述或書面陳述作成時之情況，認
    為適當者，亦得為證據；當事人、代理人或辯護人於法院調
    查證據時，知有同法第159 條第1 項不得為證據之情形，而
    未於言詞辯論終結前聲明異議者，視為有前項之同意，同法
    第159 條之5 亦已明揭其旨。本件所引審判外之書面資料，
    檢察官及被告2 人均知為審判外之書面資料，且均同意或無
    異議作為證據，本院審酌其取得之過程並無瑕疵，且與本案
    具有關連性，未見有何不適當之情形，是得為證據，合先敘
    明。
二、訊據被告乙○○對於變造車牌加以行使之行為以及附表二編
    號一、二所列搶奪犯行均供承不諱，另就附表二編號三至五
    所列搶奪犯行部分，雖不否認自己騎乘機車搭載丙○○之事
    實，然供稱是自己下手行搶而非丙○○所為等語；至於被告
    丙○○亦不否認於附表二編號三至五事發時由乙○○騎乘機
    車所搭載，然辯稱：此3 件均為乙○○下手行搶，乙○○出
    手前有要伊坐好，所以伊知道乙○○要行搶，但伊並未出手
    ，且乙○○行搶時機車在行進中，伊也無法下車，乙○○行
    搶所得並未要與伊花用等語。經查：
（一）被告乙○○行使變造車牌部分，有車籍資料作業詳細畫面
      、相片及扣案機車1 輛可佐；其所為附表二編號一搶奪犯
      行部分，有證人辛○○於警詢以及證人許順發於警詢、偵
      訊之證述為憑，復有金億發珠寶銀樓原料金買進登記簿、
      相片在卷可參；其所為附表二編號二搶奪犯行部分，有證
      人戊○○、李朝清於警詢之證述以及卷附金礦銀樓金飾買
      入登記簿、相片可按。上開事證足徵被告乙○○此部分之
      自白與事實相符，均堪採信。
（二）就附表二編號三、四、五部分，茲析述如下：
  １、就編號三部分，證人甲○○遭搶之經過情形，業經其於警
      詢、偵訊中證述歷歷，復有相片在卷及機車車體飾條1 片
      、拖鞋2 雙扣案可憑。就編號四部分，證人壬○○遭搶之
      經過情形，業經其於警詢、偵訊中證述歷歷，復有受理刑
      事案件報案三聯單、警員繪製之刑案現場勘查圖、相片在
      卷可參。就編號五部分，證人己○○遭搶之經過情形，業
      經其於警詢中證述歷歷，而被告丙○○變賣項鍊之經過情
      形，亦經證人許晉烜於警詢、偵訊證述明確，此外復有卷
      附誠大銀樓原料買進登記簿、己○○立具之贓物認領保管
      單、相片以及扣案機車、現金4,000 元可資佐證。
  ２、茲應審究者，厥為此3 件搶案之犯案模式究竟為何。被告
      丙○○雖辯稱事發當時僅坐在機車後座並未出手行搶等語
      ，然而，證人甲○○、壬○○、己○○均證稱係坐在機車
      後座之人出手行搶。彼等與被告2 人均無恩怨，應無飾詞
      誣攀或偏袒任1 人之虞。且依事發當時情況而言，擔任機
      車騎士之被告乙○○本身需要用手操作機車龍頭以控制機
      車之行向及速度，且要顧及後座之乘客即被告丙○○，操
      控上本已不易，且在行搶之過程中又可能與被害人發生掙
      扎拉扯，倘若由前座之騎士下手行搶，得手之機會不僅大
      為降低，更增加失風被捕之危險性，是在行搶任務之分配
      上，衡情應以前座騎士負責騎車接近被害人及在行搶後加
      速逃逸，而由後座之人下手行搶，較為合乎一般常情，是
      證人3 人所述應屬可信。另參以編號五之項鍊（含玉墜）
      搶奪到手後，被告丙○○立即至銀樓將鍊子部分以自己名
      義變賣，甚至隨後為警查獲時，玉墜部分是在被告丙○○
      而非乙○○身上查得，此為被告丙○○所不爭執，由此等
      事後之跡象益見丙○○對於搶案參與頗深，顯非袖手旁觀
      之單純機車乘客而已，其辯解不足採信。
  ３、至於被告乙○○雖於偵訊中以證人身分證稱：該3 次均由
      伊騎車靠近被害人並下手行搶等語，然由下列事例可知其
      不無迴護被告丙○○而獨自承擔責任之傾向。被告丙○○
      於95年11月21日偵查中本院羈押訊問時稱：「……（按指
      95年11月2 日該次）是乙○○騎車載我，是乙○○出手搶
      的，他出手搶之前，有叫我坐好，說他要出手了。我知道
      他說要出手的意思，就是要搶人家的金鍊子」、「（在搶
      奪之前（按指95年11月2 日該次）是否在路上逛來逛去尋
       找 下手的對象？）是。大約逛了1 個鐘頭」、「……（
      按指95年11月19日該次）乙○○騎車載我，乙○○出手搶
      的，他出手之前有告訴我」、「（上開2 次搶奪，你們是
      否在事前有說好，搶到之金項鍊換了錢要如何花用？）都
      有說好要一起花用」、「之前我說我不知道乙○○要下手
      搶奪這部分是不正確的，事實上我知道他要搶奪，他有告
      訴我」、「（你為何要與乙○○搶這2 次的金項鍊？）我
      有一點缺錢，因為有時沒有工作，但乙○○比較缺錢」等
      語；另於95年11月30日偵訊稱：「（有無在95年11月19日
      搶奪被害人？）有」、「（如何搶奪？）乙○○騎車載我
      ，乙○○下手搶」、「（搶奪之前你們共同決意搶奪？）
      是」、「（95年11月2 日是否共同搶奪？）是，也是乙○○騎機車載我，他下手搶奪……」等語；另於96年1 月15
      日偵查中本院延長羈押訊問時稱：「（你們一共犯了幾件
      搶奪案件？）3 件」、「（當初檢察官認為你們2 人有串
      供之嫌，有何意見？）我是知情的，我們2 人是一起去犯
      案的」等語。由此觀之，被告丙○○雖否認出手行搶，但
      對於與被告乙○○有搶奪之共同決意一節並無異見。然而
      ，被告乙○○於95年11月20日警詢卻稱：「（……你與丙○○搶奪被害人己○○金項鍊，如何朋分花用？）當時丙○○並不知道我要搶奪的事，是我搶了他才知道，所以他
      沒有分錢，但因我有搶奪前科，所以叫丙○○用他本人名
      義把金項鍊販售」等語；另於95年11月20日偵查中本院羈
      押訊問時稱：「（按指95年11月2 日該次）：「……是我
      1 個人搶的，搶之前丙○○可能不知道」、「（在搶奪之
      前是否在路上逛來逛去尋找下手的對象？）是」、「（丙○○是否有問你為何要逛來逛去？）有，我告訴他出來逛
      一逛吃東西，沒有告訴他真相，是我騎車載丙○○」等語
      ，核與被告丙○○所述不一。由此可見被告乙○○有迴護
      被告丙○○而獨自承擔責任之傾向，是其所述尚無從遽為
      有利被告丙○○之認定。綜據上述，可認編號三至五部分
      之犯罪模式均係由被告乙○○騎車靠近被害人，而由被告
      丙○○下手行搶後，被告乙○○復騎車搭載丙○○逃逸現
      場甚明。
  ４、至於編號三、四部分之被害人甲○○、壬○○雖證稱項鍊
      有被歹徒搶走，然此為被告2 人所否認。經查搶奪事發過
      程頗為突然而短促，甚至編號三部分被告2 人之機車還撞
      及路邊停放之車輛而肇事，且項鍊之體積微小、質地柔軟
      ，握在手中本即容易滑落地上，則被告2 人扯下項鍊後，
      衡情確有可能在倉惶逃離現場之際而遺落，此尚與常情無
      違，是依罪疑唯輕原則，應認編號三、四部分被告2 人雖
      有著手行搶，但並未得手即離去。
（三）綜上所述，本件事證明確，被告2人犯行均堪認定。
三、按汽車牌照為公路監理機關所發給，固具有公文書性質，惟
    依道路交通安全規則規定，汽車牌照僅為行車之許可憑證，
    自屬於刑法第212 條所列特許證之一種，最高法院63年度臺
    台上字第1550號判例業已明揭其旨。核被告乙○○塗改車牌
    號碼進而懸掛在機車上騎乘而加以行使之行為，係犯刑法第
    216 條、第212 條之行使變造特種文書罪。其變造特種文書
    之低度行為，應為行使變造特種文書之高度行為所吸收，不
    另論罪。其自95年10月中旬某日變造車牌進而懸掛在機車上
    以後，直至同年11月19日為警查獲之間，先後數次騎乘該機
    車而行使變造車牌，應屬事實上一行為之數個接續動作，應
    論以一行使變造特種文書罪。公訴意旨就犯罪事實部分亦提
    及被告乙○○有騎乘懸掛變造車牌之機車之行為，然所犯法
    條部分誤引為刑法第212 條變造特種文書罪，應予更正。又
    被告乙○○所為如附表二編號一、二、五以及被告丙○○所
    為如附表二編號五之行為，均係犯刑法第325 條第1 項搶奪
    罪；彼等所為如附表二編號三、四之行為，則係犯刑法第32
    5 條第3 項、第1 項搶奪未遂罪，公訴意旨認此部分係犯搶
    奪罪，尚有誤會，業如前述，應予更正。被告2 人就附表二
    編號三至五部分均有犯意聯絡及行為分擔，應論以共同正犯
    。被告乙○○所為行使變造特種文書行為與5 件搶奪行為，
    以及被告丙○○所為3 件搶奪之行為，均屬各自獨立之行為
    ，應予分論併罰。被告2 人有如前開事實欄所列前科紀錄，
    此有臺灣高等法院被告前案紀錄表附卷可稽，彼等於有期徒
    刑執行完畢後，5 年內故意再犯本件有期徒刑以上之罪，為
    累犯，應依刑法第47條第1 項規定加重其刑。被告2 人就編
    號三、四部分著手於搶奪行為之實行而未果，爰依刑法第25
    條第2 項規定，按既遂犯之刑減輕之，並先加後減之。茲審
    酌被告2 人正值青壯之年，竟不思憑己力經營謀生，率爾搶
    奪他人項鍊，其中被告乙○○犯案5 件，被告丙○○犯案5
    件，侵犯他人之財產權及人身安全，實不可取，另被告乙○○塗改車牌號碼加以行使，足以生損害於公路主管機關對於
    車牌管理之正確性，亦有非是，且被告乙○○先前已有搶奪
    前科，業如前述，卻未悛悔而再為類似犯行，並審酌被告乙○○尚能供承大部犯行，被告丙○○則多所狡辯，犯後態度
    較為不佳，以及彼等犯罪之目的、手段、所生損害等一切情
    狀，分別量處如主文所示之刑，並定應執行之刑，以資懲儆
    。末查扣案拖鞋2 雙雖分別為被告2 人所有，且於行搶時所
    穿著而遺留現場之物，業經彼等供明在卷，然拖鞋本即為日
    常生活穿著使用之物，尚非為犯本件搶案所特別使用，爰不
    予宣告沒收；扣案車號NZL-396 號機車1 輛及該車右側車體
    飾條1 片雖為被告2 人犯罪所用之物，然係被告乙○○之母
    即不知情之阮丁○○所有，此經被告乙○○所供明，並有車
    籍資料作業詳細畫面在卷可參，是尚無從宣告沒收；至於在
    被告乙○○身上扣得之現金4,000 元，乃變賣項鍊花用剩餘
    之金錢，業經其所供明在卷，經核並非本件犯罪行為之實行
    而直接取得之物，亦無從宣告沒收，附此敘明。
據上論斷，應依刑事訴訟法第299 條第1 項前段，刑法第28條、
第216 條、第212 條、第325 條第1 項、第3 項、第47條第1 項
、第25條第2 項、第51條第5 款，刑法施行法第1 條之1 ，判決
如主文。
本案經檢察官庚○○到庭執行職務。
中　　華　　民　　國　　96　　年　　6     月　   22　 日
                  鳳山刑事第二庭  審判長法　官    黃建榮
                                        法  官    李嘉益
                                        法  官    譚德周
以上正本證明與原本無異。
如不服本判決，應於收受送達後10日內向本院提出上訴書狀。
中　　華　　民　　國　　96　　年　　6 　　月　　23　　日
　　　　　　　　　　　　　　　　　　　　書記官    林雅婷
附錄法條：
刑法第212條（偽造變造特種文書罪）
偽造、變造護照、旅券、免許證、特許證及關於品行、能力服務
或其他相類之證書、介紹書，足以生損害於公眾或他人者，處1
年以下有期徒刑、拘役或3 百元以下罰金。
刑法第216 條（行使偽造變造特種文書罪）
行使第210 條至第215 條之文書者，依偽造、變造文書或登載不
實事項或使登載不實事項之規定處斷。
刑法第325條（普通搶奪罪）
意圖為自己或第三人不法之所有，而搶奪他人之動產者，處6 月
以上5 年以下有期徒刑。
因而致人於死者，處無期徒刑或7 年以上有期徒刑，致重傷者，
處3 年以上10年以下有期徒刑。
第1 項之未遂犯罰之。
附表一（同附表二各次犯行之順序）：
┌──┬────────┬──────┬─────────────────┐
│編號│被告            │罪名        │科刑                              │
├──┼────────┼──────┼─────────────────┤
│ 一 │乙○○          │犯搶奪罪    │處有期徒刑拾月。                  │
├──┼────────┼──────┼─────────────────┤
│ 二 │乙○○          │犯搶奪罪    │處有期徒刑拾月。                  │
├──┼────────┼──────┼─────────────────┤
│ 三 │乙○○、丙○○  │共同犯搶奪未│各處有期徒刑陸月。                │
│    │                │遂罪        │                                  │
├──┼────────┼──────┼─────────────────┤
│ 四 │乙○○、丙○○  │共同犯搶奪未│各處有期徒刑陸月。                │
│    │                │遂罪        │                                  │
├──┼────────┼──────┼─────────────────┤
│ 五 │乙○○、丙○○  │共同犯搶奪罪│各處有期徒刑拾月。                │
└──┴────────┴──────┴─────────────────┘
附表二：
┌──┬──────┬───────┬─────────┐
│編號│時間        │地點          │犯罪手法          │
├──┼──────┼───────┼─────────┤
│ 一 │95年9 月13日│高雄市前鎮區永│乙○○騎乘機車行經│
│    │上午11時44分│豐路與保泰路口│該地點，趁辛○○騎│
│    │許          │              │乘車號ZXC- 867號機│
│    │            │              │車停等紅燈變換綠燈│
│    │            │              │剛起步之際，趨前至│
│    │            │              │辛○○右側，以左手│
│    │            │              │搶奪辛○○掛於頸部│
│    │            │              │之金項鍊1 條（含鍊│
│    │            │              │墜）離去，得手後交│
│    │            │              │由不知情之丙○○前│
│    │            │              │往高雄市三民區鼎中│
│    │            │              │路414 號金億發珠寶│
│    │            │              │銀樓變賣予不知情之│
│    │            │              │負責人許順發得款新│
│    │            │              │臺幣（下同）9,850 │
│    │            │              │元。              │
├──┼──────┼───────┼─────────┤
│ 二 │95年10月9 日│高雄市三民區建│乙○○騎乘機車行經│
│    │上午11時15分│興路與建德路口│該處，見施叔勉徒步│
│    │許          │附近菜市場    │行走，遂騎車趨前自│
│    │            │              │戊○○左側下手行搶│
│    │            │              │其掛於頸部之金項鍊│
│    │            │              │1 條離去，得手後前│
│    │            │              │往高雄縣鳳山市光遠│
│    │            │              │路354 號金礦銀樓變│
│    │            │              │賣予不知情之負責人│
│    │            │              │李朝清得款6,060 元│
│    │            │              │。                │
├──┼──────┼───────┼─────────┤
│ 三 │95年11月2 日│高雄市三民區鼎│乙○○騎乘其母即不│
│    │上午10時40分│力路35巷口    │知情之阮丁○○所有│
│    │許          │              │車號NZL-396 號機車│
│    │            │              │（車牌已遭變造，詳│
│    │            │              │後述）搭載丙○○行│
│    │            │              │經該處，趁宋毓齡騎│
│    │            │              │乘車號YAK-608 號機│
│    │            │              │車搭載甲○○行經該│
│    │            │              │處之際，由乙○○騎│
│    │            │              │乘機車靠近甲○○右│
│    │            │              │側，丙○○下手行搶│
│    │            │              │甲○○頸部之白金項│
│    │            │              │鍊1 條（含翡翠鍊墜│
│    │            │              │1 個，價值合計約6 │
│    │            │              │萬餘元），雖已將項│
│    │            │              │鍊扯下，但乙○○所│
│    │            │              │騎乘機車因重心不穩│
│    │            │              │，旋即撞上路旁停放│
│    │            │              │之車號YV -1127號自│
│    │            │              │小客車而人車倒地，│
│    │            │              │項鍊及鍊墜亦散落地│
│    │            │              │上而未得手，乙○○│
│    │            │              │與丙○○乃立即騎乘│
│    │            │              │機車逃逸，經警扣得│
│    │            │              │現場遺留2 人所穿著│
│    │            │              │之黑色拖鞋各1 雙、│
│    │            │              │乙○○所騎乘機車之│
│    │            │              │右側車體飾條1 片以│
│    │            │              │及翡翠鍊墜1 個（已│
│    │            │              │發還甲○○），項鍊│
│    │            │              │部分則未尋獲。    │
├──┼──────┼───────┼─────────┤
│ 四 │95年11月12日│高雄縣鳥松鄉仁│乙○○騎乘如編號三│
│    │下午4 時許  │美村中山路24巷│所示機車搭載丙○○│
│    │            │口            │，在該處見壬○○在│
│    │            │              │路旁購買玉米，遂由│
│    │            │              │乙○○騎車靠近謝黃│
│    │            │              │不，由丙○○從後方│
│    │            │              │下手行搶壬○○頸部│
│    │            │              │金項鍊1 條（含鍊墜│
│    │            │              │1 個，價值合計約6,│
│    │            │              │000 元），項鍊雖遭│
│    │            │              │扯下，但旋即因斷裂│
│    │            │              │掉落地上而未得手，│
│    │            │              │乙○○、丙○○2 人│
│    │            │              │立即騎車逃逸。    │
├──┼──────┼───────┼─────────┤
│ 五 │95年11月19日│高雄市三民區自│乙○○騎乘如編號三│
│    │下午4 時20分│立一路381號前 │所示機車搭載丙○○│
│    │許          │              │，趁己○○騎乘機車│
│    │            │              │行經該處之際，由阮│
│    │            │              │聖騎車靠近己○○│
│    │            │              │，丙○○下手行搶郭│
│    │            │              │秀娟頸部金項鍊1 條│
│    │            │              │（含玉墜1 個，價值│
│    │            │              │合計約11,000元）離│
│    │            │              │去，得手後立即於同│
│    │            │              │日下午4 時許一同前│
│    │            │              │往高雄市左營區自由│
│    │            │              │二路408 號誠大珠寶│
│    │            │              │銀樓，以丙○○名義│
│    │            │              │將項鍊部分變賣予不│
│    │            │              │知情之負責人許晉烜│
│    │            │              │而得款9,723 元（項│
│    │            │              │鍊部分嗣已發還郭秀│
│    │            │              │娟）。            │
└──┴──────┴───────┴─────────┘
